【裁判字號】    99,台上,6502
【裁判日期】    991021
【裁判案由】    違反毒品危害防制條例
【裁判全文】
最高法院刑事判決            九十九年度台上字第六五０二號
上  訴  人  甲○○
上列上訴人因違反毒品危害防制條例案件，不服台灣高等法院高
雄分院中華民國九十八年三月二十五日第二審判決（九十八年度
上訴字第一九五號，起訴案號：台灣高雄地方法院檢察署九十七
年度偵字第四三二號），提起上訴，本院判決如下：
    主  文
上訴駁回。
    理  由
一、販賣第三級毒品部分
按刑事訴訟法第三百七十七條規定，上訴於第三審法院，非以判
決違背法令為理由，不得為之。是提起第三審上訴，應以原判決
違背法令為理由，係屬法定要件。而上訴第三審法院之案件，是
否以判決違背法令為上訴理由，應就上訴人之上訴理由書狀加以
審查，如果上訴理由書狀並未依據卷內訴訟資料，具體指摘原判
決不適用何種法則或如何適用不當，或所指摘原判決違法情事，
顯與法律規定得為第三審上訴理由之違法情形，不相適合時，均
應認其上訴為不合法律上之程式，予以駁回。本件原審經審理結
果，認為上訴人甲○○如原判決附表（下稱附表）二販賣第三級
毒品愷他命之犯行均明確。因而撤銷第一審關於此部分之判決，
適用刑法第五十九條規定，改判仍論處上訴人販賣第三級毒品罪
刑（五罪，各處有期徒刑二年六月），且與後述轉讓第三級毒品
部分，定其應執行之刑為有期徒刑九年六月。已詳敘調查、取捨
證據之結果及憑以認定犯罪事實之心證理由。上訴意旨略以：(一)
、本案扣押物四十五包，僅其中十包檢出愷他命，其餘三十五包
係非管制藥品「對位乙醯氨基酚」。則上訴人所販賣者，是否確
為愷他命，已非無疑。且上訴人及附表二之買受者，均未檢出濫
用藥物，如何得證明上訴人販賣之客體即為愷他命？若上訴人販
賣者係非管制藥品又非愷他命，上訴人自不成立犯罪。本件事證
尚未達無合理懷疑之程度。原判決未說明所憑之證據及認定之理
由，即有調查未盡及判決理由不備之違法。(二)、原判決依馮斐芳
、邱惠英、陳國秀（下稱：馮斐芳等）於第一審之證述，認上訴
人有販賣愷他命予渠等之犯行。然是否有其他補強證據足以證明
馮斐芳等所述與事實相符，原判決並未提及，已有判決不適用法
則之違法。且本件除馮斐芳等之無補強證據之證詞，以及上訴人
之自白外，再無其他證據證明上訴人有本件犯行。原判決未調查
其他必要證據，亦有判決不適用法則之違法。(三)、原判決採信邱
惠英於第一審之證述，而不採其偵查中之陳述。然偵查中之陳述
較為可信，且有證據能力，原判決不採，有不適用法則之謬誤；
其陳述亦為證明犯罪事實存否所必要，如不採認，即有違無罪推
定及罪疑唯輕原則。(四)、上訴人係以每包新台幣（下同）五百元
購入，惟所謂以六百元出賣予馮斐芳等人，實係渠等均於舞廳上
班，並因平時搭乘上訴人之計程車而彼此熟識；上開一百元之差
價，實係車資，而非上訴人之利潤。上訴人因不諳法律，誤以為
以五百元轉讓，已該當「販賣」，始於警詢為陳述。原判決未釐
清該一百元之性質，即認上訴人意圖營利，有調查未盡及理由不
備之違法等語。
惟按：(一)、證據之取捨、證據證明力之判斷，以及事實有無之認
定，屬事實審法院之職權，苟其取捨、判斷與認定，並不違背論
理法則及經驗法則，即不容任意指為違法，而執為適法之第三審
上訴理由。本件原審認定上訴人有前述販賣愷他命之犯行，係以
該等事實迭據上訴人於第一審及原審坦承不諱，核與馮斐芳等於
警詢、偵查或第一審所述向上訴人買受愷他命之情節相符，且有
高雄市立凱旋醫院檢驗鑑定書（扣案之白色粉末四十五包，經檢
驗結果，其中之十包含愷他命成分）、販賣愷他命所得一千二百
元，以及採證照片等證據資料，予以綜合判斷，認上訴人之犯行
堪以認定。除說明上訴人係以每包五百元販入，再以六百元賣出
，何以有營利之意圖外，並敘明邱惠英於偵查中有利上訴人之陳
述，如何不足採之理由。均已詳其所憑證據及取捨判斷而得心
證之理由，所為論斷，俱有卷存證據資料可資覆按，並無不依證
據認定犯罪事實、無補強證據足以證明上訴人自白與事實相符、
調查未盡或判決不備理由之違法情形。上訴意旨就原審已調查及
依憑卷證資料所為採證認事職權之合法行使，以及原判決已論列
、說明之事項，依憑己見，任意指摘為違法，並重為事實之爭執
，否認犯罪，殊與法律規定得為第三審上訴理由之違法情形不相
適合。(二)、上訴人於第一審坦承：我有賺錢，一包賺一百（見第
一審卷第四六頁）。馮斐芳等亦證述：上訴人主動詢問是否要施
用愷他命，並先提供較少量之愷他命予渠等施（試）用後，嗣渠
等再以每包六百元向上訴人購買等語；且均未曾有將車資一百元
計入六百元當中之陳述。馮斐芳等並稱：後來因為不好意思，所
以就用買的；或稱：用完後覺得品質不錯才跟上訴人買；或稱：
攔他（上訴人）車時，有聞到車上有愷他命的味道各等語（以上
均見第一審卷第七四至九一頁）。足見上訴人所販賣者確係愷他
命，其係基於營利意圖而販賣，亦極明確。上訴人所辯販賣之客
體是否為愷他命尚有疑義；一百元之價差係計程車車資各云云，
與事實不符。原判決就此未特別敘明，因於判決之結果不生影響
，即與調查未盡或判決不備理由之違法情形有間，自不得據為第
三審之上訴理由。其餘上訴意旨則未依卷內訴訟資料具體指摘原
判決有何違背法令之情形，而單純為事實上之爭執，亦非適法之
上訴理由。綜上說明，上訴人之上訴違背法律上之程式，應予駁
回。
二、轉讓第三級毒品部分
按刑事訴訟法第三百七十六條所列各罪之案件，經第二審判決者
，不得上訴於第三審法院，為該法條所明定。本件上訴人因轉讓
第三級毒品愷他命（三罪）案件，原審係依毒品危害防制條例第
八條第三項論處罪刑，核屬刑事訴訟法第三百七十六條第一款之
案件。依前開說明，既經第二審判決，自不得上訴於第三審法院
，上訴人猶提起上訴，顯為法所不許，此部分亦應駁回。
據上論結，應依刑事訴訟法第三百九十五條前段，判決如主文。
中    華    民    國  九十九  年    十    月  二十一  日
                      最高法院刑事第五庭
                          審判長法官  陳  正  庸
                                法官  林  秀  夫
                                法官  林  瑞  斌
                                法官  王  聰  明
                                法官  謝  靜  恒
本件正本證明與原本無異
                                      書  記  官
中    華    民    國  九十九  年    十    月  二十七  日
                                                      Ｅ

司法院資訊處製作；財團法人民間司法改革基金會備份。
